【裁判字號】    97,訴,500
【裁判日期】    971106
【裁判案由】    殺人未遂
【裁判全文】
臺灣桃園地方法院刑事判決               97年度訴字第500號
公  訴  人  臺灣桃園地方法院檢察署檢察官
被      告  甲○○
                    號
                    （現於臺灣桃園看守所羈押中）
選任辯護人  邱清銜律師
上列被告因殺人未遂案件，經檢察官提起公訴（97年度偵字第46
79 號），本院判決如下︰
    主  文
甲○○殺人未遂，處有期徒刑伍年陸月。
    事  實
一、甲○○曾任職於桃園縣龍潭鄉○○路4 號之「媚景PUB 」，
    因丙○○與友人丁○○於民國96年1 月12日晚上在「媚景PU
    B 」消費，丙○○表示要請客卻未付款即往店門口離去，「
    媚景PUB 」之老闆綽號「阿國」戊○○以電話聯絡甲○○及
    陳孝祖協助處理，陳孝祖旋夥同姓名年籍不詳之成年人2 名
    到「媚景PUB 」門口，進而與丙○○發生爭執，斯時甲○○
    駕駛銀色自用小客車到場，戊○○見狀先將丁○○拉到一旁
    ，甲○○、陳孝祖及姓名年籍不詳之成年人2 名，先在「媚
    景PUB 」門口圍毆丙○○，期間甲○○返回所駕駛之自用小
    客車上取鋁棒毆打丙○○，甲○○竟仍不願善罷甘休，其明
    知西瓜刀為堅硬之金屬製品，若持之往人體要害腹部等處重
    刺，足以致人於死，竟仍基於殺人之故意，復返回前開自用
    小客車上，取出預藏之西瓜刀，進而持西瓜刀猛刺丙○○腹
    部，造成丙○○受有肝腎撕裂傷、橫隔膜破裂之傷害，且丙○○因此肚破腸子外流，丙○○不支倒地且大量失血後，在
    場之人見狀乃報警處理，嗣經救護人員緊急將丙○○送往國
    軍桃園總醫院急救，始倖免於死。
二、案經丙○○訴由桃園縣政府警察局龍潭分局報請臺灣桃園地
    方法院檢察署檢察官偵查起訴。
    理  由
壹、程序部分：
一、按被告以外之人於審判外之言詞或書面陳述，除法律有規定
    者外，不得作為證據；被告以外之人於偵查中向檢察官所為
    之陳述，除顯有不可信之情況者外，得為證據；被告以外之
    人於檢察事務官、司法警察官或司法警察調查中所為之陳述
    ，與審判中不符時，其先前之陳述具有較可信之特別情況，
    且為證明犯罪事實存否所必要者，得為證據；被告以外之人
    於審判外之陳述，雖不符前四條之規定，而經當事人於審判
    程序同意作為證據，法院審酌該言詞陳述或書面陳述作成時
    之情況，認為適當者，亦得為證據。當事人、代理人或辯護
    人於法院調查證據時，知有第一百五十九條第一項不得為證
    據之情形，而未於言詞辯論終結前聲明異議者，視為有前項
    之同意。刑事訴訟法第159 條第1 項、第159 條之1 第2 項
    、第159 條之2 、第159 條之5 分別定有明文。而所謂「顯
    有不可信性」、「特別可信性」、「適當性」，係指陳述是
    否出於供述者之真意、有無違法取供情事之信用性而言，故
    應就偵查或調查筆錄製作之原因、過程及其功能等項加以綜
    合觀察，據以判斷該傳聞證據是否「非顯不可信」或「有特
    別可信之情況」，倘可據以認定其任意性暨信用性俱無疑慮
    者，即可例外賦予「證據能力」，俾其成為法院審判時之適
    格證據資料；換言之，「證據能力」所強調者，實乃其作為
    認定被告犯罪證據之資格，此與其內容究否足以證明被告犯
    罪之「證明力」，尚有層次上之差別，不容混為一談。經查
    ：
  1.關於證人丙○○、戊○○及乙○○於偵查中向檢察官所為之
    陳述，本院細稽渠等偵查中之所證，不僅具體明確，並均係
    在檢察官告以偽證罪之處罰規定以後，始具結陳述。此有檢
    察官歷次訊問筆錄暨各該證人結文在卷可考。是上開陳述內
    容之任意性，自已足供擔保。此外，本案復未見檢察官在偵
    查中有何違法取供而不具信用性之情事，應認上開陳述「非
    顯不可信」；況證人丙○○及戊○○於本院審理時，均經具
    結後為被告甲○○及其辯護人行使詰問之權，洵無妨害被告
    甲○○防禦權之虞，故依諸上開規定，前揭證人於審判外之
    陳述，自有證據能力。
  2.關於證人丙○○、戊○○及丁○○於警詢中向司法警察所為
    之陳述，渠等於警詢之所證，雖未經具結擔保，然其內容實
    與渠等於檢察官偵查中之所證相若，據此逆推，已可見證人
    張美玲及魏淑芳亦應係本於真意始為如警詢筆錄所載之供述
    ；兼之本案亦未見司法警察有何違法取供之情事，雖此部分
    供述資料尚非證明本案犯罪事實存否之所必要（因證人於警
    詢時所證內容，與其偵查中之所證，實相差無幾；刑事訴訟
    法第159 條之2 規定參照），且本院審酌證人丙○○、戊○○及丁○○於本院審理時，均經具結後為交互詰問，洵無妨
    礙被告甲○○防禦之權，故依諸上開規定，前揭證人於審判
    外之陳述，亦有證據能力。
二、另就國軍桃園總醫院附設民眾診療服務處診斷證明書，屬本
    案臨訟所製作文書，具有個案性質，亦非屬刑事訟訴法第15
    9 條之4 特信性之文書，故應為被告以外之人於審判外之書
    面陳述而屬傳聞證據，然被告及辯護人就前開審判外之陳述
    於本件準備程序中業已表示同意作為本案證據使用，依諸上
    開規定，自得引為證據。
三、本件認定事實所引用之卷內其餘卷證資料（包含文書證據、
    物證等證據），並無證據證明係公務員違背法定程序所取得
    ，被告及其選任辯護人於審判程序中復未於言詞辯論終結前
    表示異議，且卷內之文書證據及物證等，亦無刑事訴訟法第
    159 條之4 之顯有不可信之情況與不得作為證據之情形，則
    依刑事訴訟法第159 條之5 之規定，本件認定事實所引用之
    所有文書證據、物證等證據，均有證據能力。
貳、實體部分：
一、訊據被告甲○○固不否認曾任職於桃園縣龍潭鄉○○路4 號
    之「媚景PUB 」，因接獲「媚景PUB 」店內人員來電表示丙○○消費未付錢，其於96年1 月12日晚上，前往「媚景PUB
    」，進而與告訴人丙○○發生爭吵及扭打，又丙○○腹部有
    遭人砍殺，致丙○○肚破腸流等情，然矢口否認有為殺人未
    遂之犯行，並辯稱：伊並沒有持刀砍殺丙○○，係陳孝祖拿
    刀殺傷丙○○的腹部，又因見到丙○○倒地且流血，所以伊
    就趕快逃離現場，陳孝祖拉開伊所駕駛車輛之副駕駛座車門
    也跳上車，雖沒有看到陳孝祖拿的刀子，但有看到陳孝祖身
    上有血跡云云。經查：
(一)觀之證人即被害人丙○○於警詢中證述：伊不知道在「媚景
    PUB 」喝酒於離去時有無付帳等語（見97年度偵字第4679號
    偵查卷宗第41頁），其於偵查中亦證稱：當天有去「媚景PU
    B 」消費，但伊不知道共消費多少金額，因是丁○○說要請
    伊去的，所以付帳是由丁○○處理，伊不知道丁○○是否有
    付帳等情（見同上偵查卷宗第37頁）及本院審理中證陳：96
    年1 月12日晚上有去「媚景PUB 」消費，有與人發生口角，
    因當時有點醉，現在也記不得跟誰發生口角等情（見本院卷
    第187 至188 頁），核與證人丁○○於本院審理中證述：當
    天伊跟丙○○一起在丙○○朋友家喝酒，之後又去「媚景PU
    B 」，丙○○說要請客，但沒有帶錢，因伊有認識店裡面的
    人，所以他們同意伊離開，伊離開時，丙○○已經先離開，
    並不知道為何有一群人找丙○○麻煩等情大致相符（見本院
    卷第109 至110 、113 頁），由上開情詞可知，告訴人丙○○與丁○○有於上開時間前往「媚景PUB 」消費卻未付款即
    離去之情無訛。又稽證人戊○○於警詢、偵查及本院審理中
    證述：當天因丁○○和丙○○在伊店內消費，後來要買單，
    但2 人好像身上沒有錢，伊看見2 個人似乎故意不付錢而假
    裝在店門口爭吵，便站在大門邊防止2 人耍賴脫逃而儘量不
    要讓2 人離開，但2 人一直往門口走，伊也跟著出去，就看
    到陳孝祖，伊有跟陳孝祖表示丙○○他們喝酒不付錢，陳孝
    祖自己跑去跟丙○○爭執為何喝酒不付錢，伊就去攔丁○○
    ，又當時伊攔著丁○○，所以沒有去注意陳孝祖與丙○○，
    但有聽到陳孝祖與丙○○起爭執，就在陳孝祖與丙○○發生
    爭執時，甲○○開銀色的車到現場，甲○○下車後，也有跟
    丙○○吵架，此外除了陳孝祖、甲○○與丙○○發生爭吵外
    ，還有2 個人站在旁邊，但伊不知道他們是誰，另伊原名彭
    治國，所以老朋友都叫伊「阿國」等情明確（見同上偵查卷
    宗第47至48、78至79頁及本院卷第115 至116 、118 至121
    、123 、124 頁），且參以證人乙○○於偵查中結稱：甲○○一開始沒有在店裡，是後來才來的，甲○○一來就跟客人
    發生爭吵，因為客人沒有付錢，當時戊○○也有在現場等語
    （見同上偵查卷宗第70、71頁），另徵之被告甲○○於警詢
    、偵查及本院審理中均自認：當天因綽號「阿國」的戊○○
    打電話叫伊及陳孝祖去處理事情，而陳孝祖還有叫另外2 個
    朋友到場，伊剛好在附近就自己駕駛銀色的自用小客車前往
    「媚景PUB 」，伊到現場時，陳孝祖已經跟丙○○吵起來，
    伊先跟戊○○說話，戊○○表示丙○○酒醉不付錢，伊就過
    去質問丙○○為何不付錢並與丙○○發生衝突等語不諱（見
    同上偵查卷宗第10至12、59、60頁及本院卷第9 至10、26、
    106 、199 、201 頁），互核證人戊○○、乙○○之證詞及
    被告甲○○之供述，足見丙○○與丁○○因喝酒未付款，戊○○以電話聯絡甲○○及陳孝祖協助處理，陳孝祖夥同2 名
    友人到場，進而與丙○○發生爭執，被告甲○○亦駕駛銀色
    自用小客車前往，亦與丙○○發生口角乙節，已堪認定。
(二)又稽證人丙○○於警詢中證述：當天伊步出「媚景PUB 」門
    口，突然撞見有1 部銀色自用小客車開過來停在「媚景PUB
    」門口，車上下來4 名男子圍住伊不分青紅皂白直接對伊拳
    打腳踢，伊被打到倒臥在地，當時伊轉頭看到其中有1 男子
    手持長刀（約30公分長），隨後伊感到右後腹有被砍傷，該
    4 名男子見伊倒地後就迅速逃離現場，又對拿刀殺伊的那名
    男子印象深刻，如果拿照片給伊看，一定認的出來，經伊確
    認編號1 至8 號照片中之編號4 甲○○就是拿刀殺伊的男子
    ，當時也只有甲○○拿刀等語歷歷（見同上偵查卷宗第36至
    38頁），其於偵查中另具結證述：當天伊從「媚景PUB 」走
    出來，就被砍了，對方有4 、5 人，又伊被砍完後，看到有
    1 人手持30分長刀，就是編號4 之人，其餘之人伊不認識等
    情（見同上偵查卷宗第54至55頁），其於本院審理中另證陳
    ：當天晚上跟人家發生口角後，吵完走出門口，就看到3、4
    人走過來，伊一開始不是跟被告發生爭執，一開始爭執的人
    是否是陳孝祖已經沒有印象，也不記得之後有無跟被告發生
    爭吵，但3 、4 人包括在庭的被告就一起打伊，伊頭部好像
    是被木頭打到，伊倒地之後，他們就一哄而散，伊站起來時
    ，才知道被砍，沒有看到砍伊的人是誰，但轉頭時有看到有
    2 、3 人，而被告距離伊5 、6 公尺的地方，因為時間太久
    ，現在不記得被告那時是否手持30公分長刀，又3 、4 人毆
    打伊時，伊知道前方他們有拿木棍，被告是在背後，不知道
    被告拿什麼，在視線所及並沒有看到刀子，伊回頭看時有看
    到金屬亮亮，像刀子的東西，另在衝突過程中，回頭只看到
    1 把刀，此外伊於偵查中的回答是實在等詞（見本院卷第18
    8 至194 頁），互核證人丙○○於警詢及偵查中證述之情節
    大致相符，若不是其親身經歷，亦無可能於警詢及偵查中就
    相關情節大致上猶能在事後鉅細靡遺的描述具體內容，可見
    丙○○有遭人毆打且被告甲○○持刀砍殺丙○○腹部之情無
    誤。雖證人丙○○於本院審理中仍證述確實有遭3 、4 人毆
    打，然改稱沒有看到持刀砍殺之人為何云云，按證人恐遭報
    復或有其他考量而撇清或迴護被告之說詞，乃人情之常，惟
    衡以證人丙○○於遭被告砍殺後，係先經由警員及檢察官之
    訊問，當時尚未與被告洽談賠償等和解事宜，亦較無機會與
    被告接觸，亦無餘暇思索是否藉詞掩飾被告罪行之際，明確
    指證被告甲○○即為持刀砍殺伊之人，且證人丙○○於警詢
    至本院審理到庭作證止，相隔甚久，況雙方業已和解，且支
    付賠償金額，難謂其非無串供迴護之虞，是以證人丙○○於
    警詢及偵查時在前開環境因素所為之陳述，自具有極高度之
    可信性。抑且，證人丙○○與被告甲○○，彼等無怨懟或金
    錢糾紛及仇恨，為被告甲○○供述在卷（見同上偵查卷宗第
    10 頁） ，衡情酌理證人丙○○當無虛構情節陷被告甲○○
    於罪之理，則證人丙○○於本院審理中有關沒有看到持刀砍
    殺之人為何云云，乃屬迴護被告甲○○之詞，不足採信，是
    堪認告訴人丙○○於上開時、地遭4 人共同圍毆後，復遭被
    告持刀砍殺之情。
(三)另參以證人丁○○於警詢中亦證述：當天伊跟丙○○喝酒結
    束，剛步出店門口後，一台銀色轎車，突然駕駛至店門口，
    下來5 個人，要找丙○○麻煩，當時戊○○就將伊拉到一旁
    ，該4 、5 名男子就開始辱罵並毆打丙○○，後來又有4 、
    5 名男子一起加入圍毆，打了約3 分鐘後，丙○○被打倒在
    地，而那一群人就散開離去，伊立即衝上去幫忙，就看見丙○○的腹部被砍殺，又伊只看見他們毆打丙○○，沒有注意
    手上有無持物品等語（見同上偵查卷宗第45頁），其於本院
    審理中另具結證述：當天伊知道有自小客車到現場，因為天
    色暗，所以不確定是什麼顏色，只確定有一部車到後，有人
    從車子下來，後來就發生這些打鬥的事情，又伊看到小客車
    是下來3 至5 人，伊雖有在場，但因為現場有一個變電箱所
    以沒有看到他們在做什麼，後來上去看，丙○○就躺在那裡
    ，全身是血等情（見本院卷第111 、113 頁），互核各該證
    詞，大致相符而無左異，復衡以證人丁○○與被告甲○○並
    無金錢糾紛或宿怨，證人丁○○斷無甘冒偽證刑責來誣攀構
    陷被告甲○○之動機，足見丁○○前揭證述，值堪信實，亦
    堪認告訴人丙○○確實有遭人毆打且被砍傷等情甚明。雖證
    人丁○○於警詢中證述：一開始有4 、5 人，之後又有4 、
    5 人加入圍毆等詞，然其於本院審理中則證稱：當時看到車
    子下來3 至5 人等語，雖證人丁○○就有關案發時究竟有多
    少人毆打告訴人有不一致，然由其證述有看到有多人在場毆
    打，且確實有看到丙○○被砍傷等情之陳述，是其證詞仍屬
    可信，尚不影響其證詞之憑信性。
(四)復佐以證人戊○○於警詢中證述：當天因丙○○與丁○○耍
    賴要逃走，伊因此站在大門口，沒有多久就看到有1 自小客
    車疾駛而來停在門口，看見有1 個人從該駕駛座下來，該名
    男子立即找上丙○○，當時看見他們吵得很厲害，伊看見情
    形不對就把丁○○推開並閃開回到店內，伊沒有看見丙○○
    被殺，經警方告知才知道，又伊不認識殺丙○○的人等詞（
    見同上偵查卷宗第48至49頁），其於偵查中證稱：伊認識甲○○及陳孝祖，又當天在「媚景PUB 」門口有發生爭吵及有
    人遭砍殺的事件，當時伊人在附近，伊看到的情況是客人喝
    醉酒，在櫃台要結帳付不出錢，2 個客人就在吵架，一直往
    門口走，伊看到也跟著出去，出去後就看見陳孝祖，陳孝祖
    跟其中1 個客人吵架，伊跟另1 個客人說話，甲○○事後才
    來，沒有注意為何會砍人，但回頭看時，地上已經一灘血，
    不知道是誰砍的等情（見同上偵查卷宗第78至80頁），其於
    本院審理中另證述：陳孝祖與丙○○發生爭執時，伊看到被
    告開銀色的車到現場，被告也有下來，也跟丙○○吵架，又
    當天除了陳孝祖與被告跟丙○○發生爭吵外，還有其他2 人
    站在旁邊，但伊不知道他們是誰，伊回頭時才看到丙○○倒
    在地上，當時陳孝祖及被告都還在現場之情（見本院卷第11
    9 、121 、122 頁），由證人戊○○上開情詞並互核證人丁○○及告訴人丙○○之前開證述，可見其於本院審理中證述
    陳孝祖與被告甲○○有與告訴人丙○○發生爭執，此外還有
    2 名其所不認識之人在場，之後告訴人丙○○被砍殺倒地一
    節，實屬可信。至其於警詢中表示：僅有1 人開車到場，進
    而與丙○○發生口角，伊不認識該人云云，且於偵查中所證
    述：僅有陳孝祖與丙○○發生爭執等詞，此部分顯與其於本
    院審理中之證詞不一，自難盡信，況且證人戊○○於偵查中
    另表明：認識被告甲○○，被告甲○○為伊之前同事，也認
    識陳孝祖等語明確（見同上偵查卷宗第78頁），可見其於警
    詢中表示：雖看到有1 自小客車疾駛而來停在門口，並看見
    有1 個人從該駕駛座下來，但伊不認識云云，顯係為迴護被
    告甲○○之詞，自不足採，是益徵告訴人丙○○確實有與陳
    孝祖及被告甲○○發生爭執，並有姓名年籍不詳之2 名成年
    人在旁，且告訴人丙○○被砍傷之情至明。
(六)雖被告甲○○於警詢中供述：當天伊駕駛銀色自用小客車到
    場，並有毆打丙○○，但沒有持刀砍丙○○，是陳孝祖持刀
    將丙○○砍傷，因為大家看到丙○○身上流血，就各自逃跑
    ，伊就載陳孝祖逃離，陳孝祖在車上跟伊說有持刀砍丙○○
    ，伊也看到陳孝祖身上還有雙手都是血，所以知道是陳孝祖
    持刀砍傷丙○○，陳孝祖之所以持刀砍傷丙○○係因陳孝祖
    看見伊跟丙○○扭打在一起，但伊不知道陳孝祖從哪裡拿刀
    出來云云（見同上偵查卷宗第10至12頁），其於偵查中則供
    陳：伊以前上班的同事打電話給伊表示有人在PUB 前鬧事要
    伊幫忙，剛好伊人在附近，過去後一下車就跟丙○○起衝突
    ，當時陳孝祖還有叫其他人到場，丙○○推伊，伊就與丙○○發生拉扯，陳孝祖突然間拿一把刀出來砍丙○○，伊等看
    到血叫趕快跑，伊看到陳孝祖身上有血才知道陳孝祖砍的，
    又伊確實有跟丙○○起衝突，也有動手毆打丙○○，不過伊
    沒有殺丙○○云云（見同上偵查卷宗第59、60頁），其於本
    院於97年5 月29日之本院審理中先供述：當天伊接到戊○○
    的電話就直接1 人駕駛銀色自用小客車到PUB 門口，當時陳
    孝祖跟另外2 個朋友已經在現場，陳孝祖並跟丙○○吵起來
    ，伊沒有看清楚當時陳孝祖手上有無持什麼工具，之後伊也
    跟丙○○吵，那時丙○○還沒有被砍，丙○○動手推伊，所
    以伊用拳頭打丙○○，陳孝祖及陳孝祖2 名友人也過來幫忙
    動手打丙○○，丙○○腹部的傷勢是陳孝祖持刀子所造成的
    ，刀子不是伊帶過去，又伊離開現場時，陳孝祖拉開另外1
    個車門也上車，那時伊很緊張，也沒有多說什麼，就把車子
    開走了云云（見本院卷第10至12頁），其於97年8 月28之審
    判中則供述：當天伊是自己駕駛銀色自用小客車前往，而陳
    孝祖係駕駛黑色轎車去的，伊並沒有跟其他人會合，又伊車
    上有準備1 把西瓜刀及1 支鋁棒，刀子是放在手煞車的旁邊
    ，鋁棒就放在副駕駛座的門邊，到現場時，陳孝祖跟另外2
    個朋友已經跟丙○○吵起來，伊先拿刀下車，但不敢砍，也
    沒有將刀子轉交給其他在場的人使用，就回到車上把刀子丟
    在副駕駛座後，改拿鋁棒，有持鋁棒朝丙○○頭部及背部毆
    打，此外伊雖沒有看見陳孝祖拿刀，但知道丙○○腹部的刀
    傷是陳孝祖動手做的，因伊車子啟動時，陳孝祖喊伊，叫伊
    停車，陳孝祖從左車門也跳上車，伊看見陳孝祖雙手流血，
    詢問陳孝祖後，陳孝祖告訴伊云云（見本院卷第105 至20 1
    頁），綜觀上開情詞，堪認被告甲○○對於有於上開時地與
    陳孝祖及陳孝祖2 名友人共同毆打告訴人丙○○，且丙○○
    腹部有遭人持刀砍殺之情坦認不諱。復細繹告訴人丙○○於
    警詢及偵查中明確指認：能確定持刀殺伊的男子就是編號4
    相片之人（即被告甲○○），而且伊只看到被告甲○○拿刀
    ，所以可以確認，又被砍完之後，有回頭看，看到有1 人手
    持30公分的長刀，該人就是編號4 之人（即被告甲○○）等
    語歷歷（見同上偵查卷宗第38頁），雖其於本院審理中表示
    ：伊被砍後，轉頭時，有看到被告站在離伊5 、6 公尺距離
    的地方，但因為時間太久，不記得被告是否持30公分的長刀
    等語（見本院卷第189 至190 頁），按一般經驗法則，人之
    記憶本會隨著時間而逐漸模糊，從而證人丙○○於警詢及偵
    查中距離案發時間較近，其記憶理應較為清晰，是其於警詢
    及偵查中所指，應屬可信，足見當日持刀砍傷告訴人丙○○
    之人為被告甲○○無訛。何況告訴人丙○○於本院審理中亦
    證述：除了可以指認被告以外，其他人沒有辦法指認一節（
    見本院卷第193 頁），由告訴人丙○○與被告甲○○等人均
    素昧平生，毫不相識，若不是遭被告甲○○持刀砍殺，其疼
    痛而當場記下被告甲○○容貌，何以其獨對被告甲○○有印
    象而可堅定及清楚指認。況衡以被告甲○○於本院審理中證
    述：當天伊車上確實有攜帶西瓜刀1 把及鋁棒1 支，且伊有
    持前述刀子下車之情，詳於前述，且參以現場錄影翻拍照片
    可得，「畫面10：38：39有1 部自用小客車先到」、「畫面
    10：39：15有1 人從銀色自用小客車下車」、「畫面10：40
    ：07銀色自小客車駕駛人前往其所駕駛車輛右前方車門並打
    開車門並彎身入車內」、「畫面10：40：11銀色自小客車駕
    駛人離開車」、「畫面10：40：19銀色自小客車駕駛人復返
    回車右前門入內又出來」、「畫面10：40：27銀色自小客車
    駕駛人再次返回右前車門」、「畫面10：40：31銀色自小客
    車駕駛人關上右前車門」、「畫面10：40：43左上角有人倒
    地」、「畫面10：40：55銀色自小客車駕駛人到駕駛座旁並
    開啟車門」、「畫面10：40：59至10：41：03銀色自小客車
    駕駛人駕車離去」，則觀諸上開翻拍照片，未見有其他人接
    近被告甲○○所駕駛之銀色自用小客車，可見僅有被告甲○○上車取鋁棒及西瓜刀，則堪認當日持刀之人為被告甲○○
    無誤，再互核被告甲○○之供述及告訴人丙○○於警詢及偵
    查中之指訴，顯見被告甲○○確實係持鋁棒毆打且持刀砍傷
    告訴人丙○○之人。
(七)按刑法上殺人未遂罪與傷害罪之區別，端在以加害人於行為
    之初有無戕害他人生命之故意為斷，迭經最高法院揭有判例
    足資參照。至殺人犯意之存否，固係隱藏行為人內部主觀之
    意思，被害人傷痕之多寡、受傷處所是否即為致命部分、傷
    勢輕重程度、加害人下手情形、所用兇器為何，並與被害人
    曾否相識、有無宿怨等情，雖不能執為區別殺人未遂與傷害
    之絕對標準，然非不得旴衡審酌事發當時情況，觀其行為動
    機，視其下手情形、用力輕重、剌傷部位之手段，佐以其所
    執兇器、致傷結果、與被害人之關係暨行為後之情狀等予以
    綜合觀察論斷。本件被告甲○○行兇所使用之西瓜刀1 支，
    為金屬製品，質地堅硬，全長約30公分，其對人之身體、生
    命所構成之威脅遠非徒手毆打或一般小型金屬器械所可比擬
    。又告訴人丙○○因被告甲○○持西瓜刀殺傷之行為，受有
    肝腎撕裂傷、橫隔膜破裂之傷害，業據告訴人丙○○指訴歷
    歷，且有國軍桃園總醫院附設民眾診療服務處診斷證明書1
    紙附卷可稽（見同上偵查卷宗第43頁），而告訴人丙○○於
    警詢及偵查中指訴：伊驚覺腹部一陣疼痛，一看才發現伊腸
    子都跑出來，伊急忙用手捧住腸子，等待救護車到時，伊上
    車沒多久，就失去意識等語歷歷（見同上偵查卷宗第36 、
    54頁），核與證人丁○○於警詢及本院審理中證述：丙○○
    被打到倒地，一群人就散開離去，伊立即衝上去幫忙，就看
    見丙○○的腹部被砍殺，破一大洞，腸子都流出體外，伊立
    即叫路人報案等語綦詳（見同上偵查卷宗第45頁及本院卷第
    111 頁），且有告訴人腸子外流倒地照片3 張在卷可憑（見
    同上偵查卷宗第23至24頁），顯見告訴人丙○○因此肚破腸
    子外流，且失去意識等情。告訴人丙○○於96年1 月12日急
    診入院緊急接受治療，，其於急救期間有生命危險，住進加
    護病房，嗣於96年1 月16日脫離初步危險，轉入一般病房等
    情，有前開國軍桃園總醫院附設民眾診療服務處診斷證明書
    1 紙在卷可查，由上揭說明可知，被告甲○○以西瓜刀刺人
    身體之腹部，而腹部為人身要害，以尖銳之西瓜刀襲擊足以
    致人於死，此為一般人所得以預見之事實，亦當為被告甲○○所明知，以西瓜刀刺告訴人丙○○時，其顯係選定對人身
    體重要部位（腹部）刺殺，當場造成告訴人丙○○腸子外流
    且倒地不起，可知下手時力道極為猛烈，而該刺殺之深度，
    導致告訴人丙○○肝腎撕裂傷、橫隔膜破裂，並使告訴人丙○○生命一度垂危，幸賴先進醫療設備及醫護人員全力搶救
    ，始倖免於死，是被告甲○○於案發時確有殺人之故意，乃
    灼然甚明。又被告甲○○自行攜帶西瓜刀1 把，並持之砍殺
    告訴人丙○○，此部分並無證據顯示與陳孝祖及姓名年籍不
    詳之2 名成年人具有犯意聯絡及行為分擔，而為殺人之共犯
    ，附此敘明。
(八)至被告甲○○雖於警詢、偵查及本院審理中均辯稱：當天持
    刀砍殺丙○○之人為陳孝祖云云，然觀以其於警詢中供述：
    伊係因陳孝祖表示砍殺丙○○且看到陳孝祖雙手是血才知道
    是陳孝祖做的云云，其於偵查中則改稱：伊見陳孝祖突然拿
    1 把刀出來砍丙○○云云，其於同日之本院審理中先稱：伊
    沒有看到陳祖孝拿刀等詞（見本院卷第106 頁），後改口：
    陳孝祖的刀子不是伊帶過去那把，伊不知道陳孝祖的刀子哪
    來云云（見本院卷200 頁），顯見被告甲○○就「有無看見
    陳孝祖拿刀」及「如何知悉是陳孝祖所為」，則被告先後供
    述已不一致，是其辯稱係陳祖孝持刀一節，殊屬可議而難遽
    採。
(九)另被告甲○○辯稱：因見到丙○○倒地且流血，所以伊就趕
    快逃離現場，陳孝祖拉開伊所駕駛車輛之副駕駛座車門也跳
    上車，雖沒有看到陳孝祖拿的刀子，但有看到陳孝祖身上有
    血跡云云，且辯稱現場翻拍照片第32張上面右上角有人走動
    ，該人即為陳孝祖云云，然由被告甲○○所指之照片，僅有
    人之下半身，並無法證明該人即為陳孝祖，況被告甲○○於
    本院審理中供述：伊離開時，並沒有迴轉一節（見本院卷第
    107 頁），照片所顯示之畫面均未見有人上其車之情形，是
    其所辯，自不可採。
(十)又辯護人為被告辯護稱：告訴人丙○○於第1 次警詢時完全
    不知遭何人砍殺，何以會在1 週後直接指證被告涉案，則告
    訴人丙○○完全不認識被告下，其徒憑當日酒醉且慌亂中之
    片段記憶，可信度令人質疑等詞。觀之告訴人丙○○於第1
    次警詢中表示：伊不知道、不清楚，只知道會痛等語（見同
    上偵查卷宗第48頁），佐以該調查筆錄記載詢問時間為96年
    1 月19日地點在桃園縣龍潭鄉804 醫院331 病房，此有桃園
    縣政府警察局龍潭分局龍潭派出所調查筆錄1 件在卷（見同
    上偵查卷宗第39頁），可見警員於案發後7 天即前往病房對
    告訴人丙○○製作警詢筆錄，當時丙○○始從加護病房轉入
    一般病房，其腹部傷口理應尚未痊癒並處於痛楚之情狀，自
    難期待且要求告訴人丙○○面對警員詢問相關問題時有耐心
    且努力回想，亦難執此，逕斷告訴人丙○○事後稍微回復後
    所指訴之證詞不可採，是辯護人就此所辯，委無足取。
(十一)綜上所陳，本件事證已臻明確，被告甲○○所辯無非事後卸
    責之詞，均不足採，其犯行堪以認定，應依法論科。
二、核被告甲○○所為，係犯刑法第271 條第2 項、第1 項之殺
    人未遂罪。其傷害之階段行為，應為殺人未遂行為所吸收，
    不另論罪。又其基於殺人之犯意著手殺傷告訴人丙○○，然
    告訴人丙○○未生死亡之結果，爰依刑法第25條之規定，按
    既遂犯之刑減輕之。爰審酌被告不思循合法正當途徑解決紛
    爭，僅因告訴人喝酒未付款，竟憤而傷害及殺人，事後復未
    盡力協助送醫急救，且未坦承犯行，犯後態度不佳，惟考量
    已與告訴人達成和解並賠償等一切情狀，量處如主文所示之
    刑。至被告所持用以毆打及砍傷告訴人之西瓜刀1 把及鋁棒
    1 支，因未扣案，復無證據證明係被告所有，且被告供承該
    西瓜刀等已不見，亦非屬於必須沒收之物，故不宣告沒收，
    併此敘明。
據上論斷，應依刑事訴訟法第299 條第1 項前段，刑法第271 條
第2 項、第1 項、第25條，判決如主文。
本案經檢察官翁偉玲到庭執行職務。
中    華    民    國    97    年    11    月    6     日
                  刑事第七庭審判長法  官  蕭世昌
                                  法  官  蔡羽玄
                                  法  官  連雅婷
以上正本證明與原本無異
如不服本判決書應於送達後10日內向本院提出上訴狀
                                  書記官  張尹嫚
中    華    民    國    97    年    11    月    6     日
附錄論罪科刑條文：
中華民國刑法第271條
（普通殺人罪）
殺人者，處死刑、無期徒刑或 10 年以上有期徒刑。
前項之未遂犯罰之。
預備犯第 1 項之罪者，處 2 年以下有期徒刑。


司法院資訊處製作；財團法人民間司法改革基金會備份。
